臺灣板橋地方法院刑事判決　　　　　　　　　　　　　　九十年度自字第三二號
　　自　訴　人　　戊○○
　　輔　佐　人　　丙○○
　（自訴人之姪子）
　　被　　　告　　丁○○
　　選任辯護人　李富湧
右列被告因侵占案件，經自訴人提起自訴，本院判決如左：
    主  文
丁○○無罪。
    理  由
一、自訴意旨略以：緣自訴人戊○○為被告丁○○之伯父，於民國七十年間，自訴人
    將其所有坐落於台北縣三重市○○○段菜寮小段四一九之九及一四九之二四地號
    ，建物門牌為台北縣三重市○○○路四十九巷十二號之不動產無償借予被告丁○○居住，迄八十九年八月間，自訴人因身體不適向被告催討歸還上開不動產，詎
    被告竟拒不搬遷，將上開房屋據為己有，因認被告涉犯刑法第三百三十五條第一
    項之侵占罪嫌。
二、按犯罪事實應依證據認定之，無證據不得推定其犯罪事實，刑事訴訟法第一百五
    十四條定有明文；又認定不利於被告之事實，須依積極證據，苟積極證據不足為
    不利於被告事實之認定時，即應為有利於被告之認定，更不必有何有利之證據，
    最高法院三十年上字第八一六號著有判例。次按刑法第三百三十五條第一項侵占
    罪之成立，須持有人變易其原來之持有意思而為不法所有之意思，以擅自處分自
    己持有之他人所有物，或變易持有之意為所有之意，而逕為所有人之行為，為其
    構成要件，最高法院著有十九年度上字第一○五二號判例可資參照。
三、訊據被告丁○○堅決否認有何侵占犯行，辯稱：於七十七年間，因上開房屋牆壁
    脫落，伊曾雇工將上開房屋敲掉重建，花費共計新台幣（下同）五十五萬元，只
    要自訴人支付伊重建房屋之費用，伊就將房屋歸還自訴人，伊並無將上開房屋據
    為己有之意，並無侵占犯行等語。
四、經查，證人己○○（自訴人之弟弟、被告之叔父）於本院訊問時證稱：「這房子
    和土地是我父親買的，是我十四歲左右的事。... 我二哥（被告之父）在四十六
    年左右買大同南路四九巷七號，二哥二邊都有住，就在對面而已。也是四十多年
    時，二哥叫大哥一起去住七號。大哥也搬去七號。四十幾年到七十幾年間，是二
    哥的小孩老大、老二住那裡，是丁○○和簡士容二家住那裡。... 房子名義一開
    始是我父親名字，父親死後是大哥名字。... 本來一大戶是磚造，隔成四間時，
    才用竹子和水泥隔間。這當中房子有整修過一次，只有十二號這一戶。現在也是
    磚造的，是被告丁○○兄弟翻修的，大約有十多年了。這次翻修有加蓋成二樓，
    二樓是用木板加蓋。錢誰出的我不知道。翻修時我有去幫忙，我大哥、被告二兄
    弟都有幫忙蓋。水電是證人甲○○做的，水泥是被告兄弟和我做的。被告有給我
    工錢，他有無給大哥工錢我不知道。」等語；證人甲○○（被告之妻舅）於本院
    訊問時證稱：「這房子的地點我知道。大約八十年左右，是住到不能住才翻修。
    ... 他們砌磚砌好，我才去做水電部分。當時房子是二層樓，在這之前房子的樣
    子我忘了。我去做水電時，看到被告兄弟在作泥水部分，還有看到證人己○○、
    自訴人戊○○在場。自訴人是作木工部分。是我姐夫叫我去做，工錢及材料錢都
    照算，做完一起算，他給我八萬左右。」等語；證人乙○○（被告之弟弟）於本
    院訊問時證稱：「我從小就住在十二號那裡，五十二、三年左右，搬到七號住。
    ... 十二號原先租人，我大哥被告丁○○要退伍時，房子收回來，讓我大哥結婚
    住。... 房子整修是我大哥決定的，是在民國七十七年左右，他有跟二哥商量才
    決定。整修是我們三兄弟作水泥工部分，磁磚有找鄰居幫忙，還有一個女工。木
    工裝潢、天花板是我大伯做的。翻修的錢我知道大哥有出，但二哥是否有出錢我
    不知道。我工錢是大哥給我的。」等語（均參見本院九十年九月十四日訊問筆錄
    ），自訴人戊○○則陳稱：「翻修時，木工部分是我做的。翻修水電和水泥的錢
    不是我出的。我沒有給我弟弟己○○工錢，我做的部分是我出錢，其他是簡士容
    出的」等語（參見同上訊問筆錄），由證人己○○等三人及自訴人之上開供述，
    足見上開門牌號碼台北縣三重市○○○路四十九巷十二號房屋確實在七十七年間
    左右經過重新修繕、裝潢。雖自訴人堅稱：伊做的部分由伊出錢，被告並未支付
    伊工資，其餘費用係由簡士容出資等語，被告則稱：所有工資、材料費均由伊支
    付，包括支付十二萬元給自訴人等語，二人所述情節互不相符。惟自訴人既自承
    水電、水泥部分的費用不是其所支付，且並未支付弟弟己○○工錢等語，而證人
    己○○、甲○○、乙○○等人又證稱修繕之工資費用係由被告丁○○所支付，應
    認被告丁○○在修繕上開房屋時，確實有支付一定金額之費用。
五、既然被告於本院審理中自承有向自訴人無償借用房屋使用之事實，且並無將該房
    屋視為本人所有之意，只要自訴人其支付之修繕費用，就願意將房屋交還等語，
    而證人己○○等人之證言又足以佐證被告丁○○確實曾經支付上開房屋之修繕費
    用，自難認被告丁○○有將其上開房屋易持有為所有之不法意圖。本件純屬自訴
    人與被告間之民事糾葛，應循民事途徑解決，被告丁○○之所為尚與刑法侵占罪
    之構成要件有間。此外復查無其他積極事證足資證明被告確有自訴人所指之侵占
    犯行，揆諸前開說明，既不能證明被告犯罪，自應諭知被告無罪之判決。
據上論斷，應依刑事訴訟法第三百四十三條、第三百零一條第一項前段，判決如主文
。
中      華      民      國      九十一      年      一      月    二    日
                                  臺灣板橋地方法院刑事第三庭
                                          法  官  連  育  群
右正本證明與原本無異。
如不服本判決，應於判決送達後十日內，向本院提出上訴狀。
                                          書記官  蘇  恩  慶
中      華      民      國      九十一      年      一      月  二    日
